臺灣高等法院高雄分院刑事判決　　　　 94年度上訴字第371號
上　訴　人　乙○○
即　被　告
指定辯護人　本院公設辯護人　李佩娟
上列上訴人因強盜案件，不服臺灣高雄地方法院93年度訴字第
3013號中華民國94年2 月18日第一審判決（起訴案號：臺灣高雄
地方法院檢察署93年度偵字第18097 號），提起上訴，本院判決
如下：
    主  文
原判決撤銷。
乙○○意圖為自己不法之所有，攜帶兇器，以強暴、脅迫至使不
能抗拒，而使他人交付其物，累犯，處有期徒刑柒年參月。未扣
案之開山刀壹把沒收之。
    事  實
一、乙○○前因犯毒品、竊盜、傷害等罪，經原審法院分別以89
    年度易字第3589號、89年度易字第1361號判處有期徒刑7 月
    、1 年4 月、3 月確定，應執行有期徒刑2 年1 月，於民國
    92年1 月29日縮短刑期假釋出獄，於92年7 月21日付保護管
    束期滿，而未經撤銷假釋，以已執行完畢論。詎仍不知悔改
    ，復意圖為自己不法之所有，於93年3 月29日下午7 時許，
    在高雄縣大樹鄉○○村○○路北極殿後山公墓旁，持其所有
    長約30公分，客觀上具有危險性，足供兇器使用之開山刀1
    把（該開山刀嗣後經乙○○棄置不詳處所而未扣案）抵住甲
    ○○頸部，並對甲○○恫稱「我要做什麼你應該知道」，以
    此強暴、脅迫之方式至使甲○○不能抗拒，而交付其所有之
    現金新台幣（下同）一百餘元（含百元鈔票1 張及不詳數目
    之硬幣）、ＮＯＫＩＡ牌３３３０型行動電話1 支（價值約
    3000元）、不詳粉末6 小包，乙○○隨即騎乘機車離去。嗣
    乙○○於同年10月20日4 時許在高雄縣大樹鄉○○○路郵局
    前因騎乘贓車而為警查獲，始悉上情。
二、案經甲○○訴由高雄縣警察局仁武分局移送台灣高雄地方法
    院檢察署檢察官偵查起訴。
    理  由
一、上開犯罪事實，迭據被告乙○○於警、偵訊、原審及本院審
    理中自白不諱，核與被害人甲○○於原審審理時證述之情節
    大致相符，並有照片2 幀附卷可稽，足認被告前揭自白核與
    事實相符。雖被告另辯稱：要甲○○交出行動電話只是為預
    防他與他人聯絡，我拿到後隨即將ＳＩＭ卡拆解，不詳粉末
    已當場撕開包裝丟棄，且甲○○身上僅有現金一百多元，我
    嫌太少，乃將現金放在甲○○機車座墊後離去，並未強取甲
    ○○之財物，應屬未遂云云。惟按強盜罪既遂與未遂之區別
    ，應以所強盜之物，已否移入自己實力支配之下為標準，若
    將他人財物移歸自己所持有，即應成立既遂罪，至其後將已
    強盜所得之物遺棄逃逸，仍無妨於該罪之成立。查被告乙○
    ○既持足供兇器使用之開山刀1 把，抵住被害人甲○○頸部
    並向其恫稱「我要做什麼你應該知道」之強暴、脅迫方式，
    至使被害人甲○○不能抗拒，而交付其所有之現金一百餘元
    （含百元鈔票1 張及不詳數目之硬幣）、ＮＯＫＩＡ牌３３
    ３０型行動電話1 支、不詳粉末6 小包，被告並且喝令被害
    人甲○○趴在一旁之公墓邊，是該所強盜得之物，應已脫離
    被害人甲○○之管領，而移入被告實力支配之下，縱如被告
    所辯其後將被害人行動電話ＳＩＭ卡拆解後隨即棄置在草叢
    間，不詳粉末以當場撕開外包裝拆解丟棄，百元鈔票1 張則
    放置在被害人騎乘機車之後座椅墊上，其強盜之行為仍屬既
    遂，不因其嗣後將財物丟棄，而解免其強盜既遂之罪責，是
    被告上開所辯顯係避重就輕之詞，不足採信，其犯行堪以認
    定。
二、按強盜罪所施用之強暴、脅迫手段，祇須足以壓抑被害人之
    抗拒，使其喪失意思自由為已足，縱令被害人實際無抗拒行
    為，仍於強盜罪之成立不生影響（最高法院30年度上字第30
    23號判例參照）。本件被告乙○○持以強盜用之開山刀1 把
    ，係金屬製品，質地堅硬且鋒利，刀刃約長15至20公分，業
    據被告及被害人甲○○於原審陳述明確，客觀上足以危害他
    人生命、身體安全，自屬兇器無訛，本件被告既持該開山刀
    抵住被害人甲○○頸部，並向其恫稱「我要做什麼你應該知
    道」，自係以強暴、脅迫之方式向其強索財物，客觀上顯已
    使被害人達喪失意思自由之不能抗拒程度，核被告乙○○所
    為，係犯刑法第330 條第1 項、第321 條第1 項第3 款之攜
    帶兇器加重強盜既遂罪。公訴意旨雖記載被告以上開方法，
    至使被害人甲○○不能抗拒，而交付其所有之現金1100元，
    然被害人甲○○於原審到庭證稱其實際僅交付現金一百餘元
    等語明確，是起訴書此部分記載，容有未洽。又被告乙○○
    前因犯毒品、竊盜、傷害等罪，經原審法院分別以89年度易
    字第3589號、89年度易字第1361號判處有期徒刑7 月、1 年
    4 月、3 月確定，應執行有期徒刑2 年1 月，於民國92年1
    月29日縮短刑期假釋出獄，於92年7 月21日付保護管束期滿
    ，而未經撤銷假釋，以已執行完畢論等情，有台灣高等法院
    被告全國前案紀錄表、台灣高雄地方法院檢察署刑案資料查
    註紀錄表各1 紙在卷可按，其於刑之執行完畢後5 年內，再
    犯本件有期徒刑以上之罪，為累犯，應依刑法第47條之規定
    ，加重其刑。
三、原審予以論罪科刑，固非無見，惟查：（一）本件被告係持
    開山刀抵住被害人甲○○頸部，並向其恫稱「我要做什麼你
    應該知道」，自係以強暴、脅迫之方式向其強索財物，原判
    決認被告係以脅迫之方式向被害人強索財物，已有未當。（
    二）刑法第38條第1 項第2 款供犯罪所用之物，以屬於犯人
    者為限，始得宣告沒收，原判決事實欄對被告供本件犯罪使
    用之開山刀1 把，並未認定是否被告所有，竟於理由欄依該
    條項之規定予以宣告沒收，亦有未合；被告上訴意旨，否認
    有取得財物，雖無理由，惟原判決既有前述可議，仍應由本
    院予以撤銷改判，審酌被告正值青壯之年，於服刑後不思努
    力工作，竟持刀強取他人財物，嚴重影響社會治安，惟其犯
    後坦承大部分犯行，尚非無悔改之意，且衡量被害人財物損
    失之價值非高等一切情狀，量處有期徒刑7 年3 月。至被告
    所有持以犯本件加重強盜案件之開山刀1 把，雖經被告陳明
    丟棄於不詳處所，惟尚無證據證明業已滅失，爰依刑法第38
    條第1 項第2 款之規定，宣告沒收。
據上論斷，應依刑事訴訟法第369 條第1 項前段、第364 條、第
299 條第1 項前段、刑法第330 條第1 項、第47條、第38條第1
項第2款，判決如主文。
本案經檢察官林惠到庭執行職務。
中　　華　　民　　國　　94　　年　　5 　　月　　31　　日
                  刑事第七庭    審判長法  官  莊飛宗
                                      法  官  黃三友
                                      法  官  黃憲文
以上正本證明與原本無異。
如不服本判決應於收受本判決後10日內向本院提出上訴書狀，其
未敘述上訴理由者，並得於提起上訴後10日內向本院補提理由書
狀（均須按他造當事人之人數附繕本）「切勿逕送上級法院」。
中　　華　　民　　國　　94　　年　　5 　　月　　31　　日
　　　　　　　　　　　　　　　　　　　書記官  葉淑華
附錄本件判決論罪科刑法條：
中華民國刑法第330條
犯強盜罪而有第321 條第1 項各款情形之一者，處7 年以上有期
徒刑。
前項之未遂犯罰之。
